【裁判字號】    99,台上,1707
【裁判日期】    990325
【裁判案由】    違反毒品危害防制條例
【裁判全文】
最高法院刑事判決            九十九年度台上字第一七０七號
上  訴  人  甲○○
選任辯護人  洪士宏律師
            林易玫律師
上  訴  人  丙○○
選任辯護人  楊昌禧律師
            梁育誠律師
上  訴  人  乙○○
上列上訴人等因違反毒品危害防制條例案件，不服台灣高等法院
高雄分院中華民國九十八年十二月十日第二審判決（九十八年度
上訴字第八三八號，起訴案號：台灣高雄地方法院檢察署九十七
年度偵字第二四六一０號），提起上訴，本院判決如下：
    主  文
原判決撤銷，發回台灣高等法院高雄分院。
    理  由
本件原判決撤銷第一審判決，依想像競合犯之例，改判從一重論
處上訴人甲○○販賣第二級毒品二罪（分別處有期徒刑九年、十
三年）；另論處上訴人乙○○販賣第二級毒品（處有期徒刑十一
年）；上訴人丙○○販賣第三級毒品（處有期徒刑五年二月），
又共同販賣第三級毒品（處有期徒刑四年）各罪刑，並均為相關
從刑之諭知，固非無見。
惟查：（一）、本件第一審判決就乙○○、丙○○部分，除為有
罪判決外，另於其理由乙之貳說明該二人檢察官起訴之部分事實
，應另諭知無罪之判決（詳見第一審判決理由乙之貳），並於第
一審判決主文第二、四項，分別諭知：「乙○○餘被訴部分，均
無罪」、「丙○○其餘被訴部分，均無罪」，此部分，檢察官並
未向原審提起上訴，而原審判決理由肆亦說明：乙○○被訴於事
實欄一所載時間共同運輸第二級毒品甲基安非他命、私運管制物
品進口部分及於事實欄二所載時間共同運輸第二級毒品甲基安非
他命、第三級毒品愷他命、私運管制物品進口部分，暨丙○○於
民國九十七年六月一日販賣第二級毒品甲基安非他命部分，及於
九十七年六月二十四日販賣第二級毒品MDMA部分，均經第一審判
決無罪確定，附此敘明等語。然原判決主文第一項卻諭知：「原
判決撤銷」，將第一審有罪、無罪部分全數撤銷，容有未當。（
二）、有罪之判決書，其認定之事實及所載之理由必須互相適合
，否則即屬理由矛盾，其判決當然為違背法令。原判決事實一認
定：甲○○於九十七年八月七日返回台灣地區前之某日，意圖營
利，基於販賣第二級毒品甲基安非他命之犯意，向大陸地區綽號
「阿寶」之真實姓名年籍不詳成年男子，以新台幣（下同）六百
餘萬元之價格購買五公斤之第二級毒品甲基安非他命。甲○○復
與「阿寶」及真實姓名年籍不詳之陳姓成年男子，共同基於運輸
第二級毒品甲基安非他命及自大陸地區私運管制物品進口之犯意
聯絡，由「阿寶」安排陳姓男子於同年七、八月間某日，以漁船
運輸上開第二級毒品甲基安非他命進入台灣地區交予綽號「阿宏
」之真實姓名年籍不詳成年男子，因而私運管制物品進口，甲○
○再於同年八月七日返回台灣地區後至同年月十一日前之某日，
在新竹地區某地向「阿宏」取得該五公斤第二級毒品甲基安非他
命。事實二認定：甲○○另於同年八月二十八日返回台灣地區前
之某日，意圖營利，基於販賣第二級毒品甲基安非他命、第三級
毒品愷他命之犯意，向「阿寶」以每公斤人民幣十七萬元價格販
入第二級毒品甲基安非他命十四包，及每公斤人民幣一萬二千元
之價格販入第三級毒品愷他命五包。復與「阿寶」及陳姓成年男
子共同基於運輸第二級毒品甲基安非他命、第三級毒品愷他命及
自大陸地區私運管制物品進口之犯意聯絡，由「阿寶」安排陳姓
男子於同年八月間某日以漁船運輸上開第二級毒品甲基安非他命
十四包、第三級毒品愷他命五包進入台灣地區交予「阿宏」，因
而私運管制物品進口，甲○○再於同年八月二十八日返回台灣地
區後某時，在新竹地區某地向「阿宏」取得上開第二級毒品甲基
安非他命十四包、第三級毒品愷他命五包及裝在大型手提行李箱
後攜往高雄等情。如果無訛，似認為綽號「阿宏」之不詳姓名成
年男子，係知情參與。則綽號「阿宏」者，與甲○○是否有共犯
關係，非無疑義，原判決對此未詳予調查釐清。又關於丙○○販
賣第三級毒品部分，原判決理由參之四論述：丙○○與陳政洲間
就事實欄三之(二)所示販賣第三級毒品犯行，有犯意聯絡及行為分
擔，均為共同正犯等語。該部分判決主文亦記載：「丙○○共同
販賣第三級毒品」，然於事實三之(二)卻未記載丙○○與陳政洲間
如何有犯意聯絡及行為分擔，據上論結欄亦未引用刑法第二十八
條，均有未洽。（三）、毒品危害防制條例第四條之販賣毒品罪
，係以行為人主觀上有營利目的（意思），而販入或賣出該條例
第二條第二項所規定之毒品，或二者兼而有之者為構成要件。故
行為人有無此項犯罪（營利意思）之目的條件，自應於事實欄內
詳為記載，然後於理由內說明其憑以認定之證據，始為合法。本
件原判決事實二固記載甲○○於九十七年八月十二日出境至大陸
地區珠海某地，並於同年月二十八日返回台灣地區前之某日，意
圖營利，基於販賣第三級毒品愷他命之犯意，向「阿寶」以每公
斤人民幣一萬二千元之價格販入第三級毒品愷他命五包。復與「
阿寶」及陳姓成年男子共同基於運輸第三級毒品愷他命及自大陸
地區私運管制物品進口之犯意聯絡，由「阿寶」安排陳姓男子於
同年八月間某日以漁船運輸上開第三級毒品愷他命五包進入台灣
地區交予「阿宏」，因而私運管制物品進口，甲○○再於同年八
月二十八日返回台灣地區後某時，在新竹地區某地向「阿宏」取
得上開第三級毒品愷他命五包及裝在大型手提行李箱後攜往高雄
。嗣於同年月二十九日下午七時五十分許，在高雄市○鎮區○○
路、瑞興街口，甲○○為警查獲，當場扣得上開大型手提行李箱
及其內第三級毒品愷他命五包等情，而論甲○○以販賣第三級毒
品罪。然原判決理由欄對於如何認定甲○○主觀上有此營利意圖
所憑之證據及心證理由，未為必要之說明，自有判決不備理由之
違法。就丙○○販賣第三級毒品部分，原判決理由敘述：丙○○
於偵查中陳稱以一千元販賣第三級毒品愷他命三包獲利二百五十
元等語，認其具意圖營利而販賣第三級毒品愷他命。然就丙○○
於九十七年六月十七日上午四時四十八分之後某時，以六百元販
賣第三級毒品愷他命二小包予綽號「阿龍」之不詳姓名男子部分
，則未說明其憑以認定營利目的之證據，同有疏漏。（四）、原
判決事實一認定：乙○○知悉甲○○將自大陸地區販入第二級毒
品甲基安非他命五公斤後運輸進入台灣地區，亦意圖營利，基於
販賣甲基安非他命之犯意，於九十七年七、八月間某日在不詳處
所，與甲○○約定以七百五十萬元價格購買甲基安非他命五公斤
，乙○○並於同年八月八日至八月十一日下午二時十一分許之前
某時間，在高雄地區自甲○○取得甲基安非他命五公斤，而後乙
○○即陸續共交付價金七百十萬元予甲○○，其中價金六百萬元
係由乙○○於九十七年八月十三日、同年八月十五日，以門號0
000000000號行動電話撥打甲○○所有門號00000
00000號行動電話，聯絡不知情之甲○○妻李淑姿後交付，
李淑姿遂放置在高雄市○○區○○街三十三號甲○○住處內等語
，於理由內亦為同樣之說明（見原判決理由貳二之(二)）。原判決
就乙○○營利販入甲基安非他命五公斤之價格究係七百五十萬元
或七百十萬元，語意不明。又原判決認其中購毒價金六百萬元係
由乙○○交予不知情之甲○○妻李淑姿收受，此部分是否成立間
接正犯，則未予理由內說明，均有未妥。（五）、原判決事實三
之(二)記載：九十七年六月二十三日下午八時三十八分許，因「阿
龍」以門號0000000000號行動電話撥打丙○○使用之
0000000000號行動電話聯絡購買一千元之第三級毒品
愷他命，適由丙○○之弟陳政洲代為接聽，「阿龍」與陳政洲約
定後，丙○○旋於同日某時在不詳處所，將第三級毒品愷他命三
小包交付予「阿龍」及收取一千元，丙○○因而獲利二百五十元
等情。於理由參二之(一)並引用丙○○使用之門號0000000
000號行動電話與「阿龍」之門號0000000000號行
動電話，於九十七年六月二十三日下午八時三十八分之通訊監察
譯文內容（內容詳如原判決附表乙）及通訊監察書為論罪之依據
，然依卷附九十七年六月二十三日下午八時三十八分之通訊監察
譯文內容，係記載陳政洲以0000000000號行動電話撥
出給0000000000號行動電話連絡通話（見警卷第一０
０頁），原判決所記載之證據，與卷宗內文件之內容不相適合，
容有未當。（六）、原判決事實二認定甲○○又於九十七年八月
十二日出境至大陸地區珠海某地，並於同年月二十八日返回台灣
地區前之某日，意圖營利，基於販賣第二級毒品甲基安非他命、
第三級毒品愷他命之犯意，向「阿寶」以每公斤人民幣十七萬元
價格販入第二級毒品甲基安非他命十四包（詳如附表一編號 1所
示，驗前共淨重一三八三一點０一一公克，驗後共淨重一三八三
０點四四一公克）等情，並於判決理由及主文引用附表一編號 1
為宣告沒收銷燬之依據（見原判決第十三頁第八至十行、第二頁
第三、四行）。然依原判決所引附表一編號 1記載，扣案甲基安
非他命十四包，驗前淨重合計應為一三八三一點零一二公克，驗
餘淨重應為一三八三０點二三四公克，而非原判決所記載之驗前
淨重一三八三一點零一一公克，驗餘淨重一三八三０點四四一公
克。另依卷附高雄醫學大學附設中和紀念醫院檢驗報告，其中附
表一編號 1中之A7部分，驗餘淨重應為九八六點三八四公克，而
非原判決記載之九八六點一七七公克，附表一1中之A13部分，其
驗前淨重應為九八五點三七四公克，而非原判決記載之九八五點
三七五公克（見第一審卷一第一五四頁）。原判決上開認定亦與
卷證資料不符。以上，或為上訴意旨所指摘，或係本院得依職權
調查之事項，且影響於事實之確定，本院無可據以為裁判，應認
原判決有發回更審之原因。又原判決理由貳之六說明：甲○○販
毒所得三十九萬三千五百元（七百十萬元扣除已扣案六十七萬六
千五百元）雖未扣案，但係屬甲○○販賣毒品所得財物，亦應依
毒品危害防制條例第十九條第一項規定宣告沒收，如全部或一部
不能沒收時，以其財產抵償之等語，惟七百十萬元減去六十七萬
六千五百元之餘額應非所記載之三十九萬三千五百元，是否有誤
？案經發回，應併注意及此。
據上論結，應依刑事訴訟法第三百九十七條、第四百零一條，判
決如主文。
中    華    民    國  九十九  年    三    月  二十五  日
                      最高法院刑事第二庭
                          審判長法官  莊  登  照
                                法官  陳  世  淙
                                法官  徐  昌  錦
                                法官  許  錦  印
                                法官  蔡  名  曜
本件正本證明與原本無異
                                      書  記  官
中    華    民    國  九十九  年    三    月  二十九  日
                                                      Ｑ

司法院資訊處製作；財團法人民間司法改革基金會備份。
